【裁判字號】    97,訴,1160
【裁判日期】    980311
【裁判案由】    請求會同領取款項等
【裁判全文】
臺灣臺南地方法院民事判決              97年度訴字第1160號
原      告  台南縣新營市第一國宅C棟社區管理委員會
法定代理人  戊○○
原      告  台南縣新營市第一國宅D棟公寓大廈管理委員會
法定代理人  丁○○
原      告  甲○○○○○○○○○○○○○○○管理委員會
法定代理人  乙○○
上三人共同
訴訟代理人  王朝揚律師
被      告  庚○○
上列當事人間請求請求會同領取款項等事件，經本院於民國98年
2月25日言詞辯論終結，判決如下：
    主  文
被告應會同原告提領如附表所示之郵局存簿儲金帳戶及定期儲金
存單內之存款，並將其中新台幣貳佰參拾壹萬陸仟伍佰壹拾捌元
分配予原告台南縣新營市第一國宅C棟社區管理委員會，其中新
台幣陸拾貳萬捌仟貳佰零捌元分配予原告台南縣新營市第一國宅
D棟公寓大廈管理委員會，其中新台幣壹佰壹拾參萬捌仟陸佰貳
拾捌元分配予原告甲○○○○○○○○○○○○○○○管理委員
會。
原告其餘之訴駁回。
訴訟費用新台幣肆萬壹仟貳佰玖拾貳元由被告負擔，其餘訴訟費
用新台幣肆仟伍佰元由原告負擔。
    事實及理由
甲、程序部分：
一、按原告於判決確定前，得撤回訴之全部或一部。但被告已為
    本案之言詞辯論者，應得其同意，民事訴訟法第262條第1項
    定有明文。原告以庚○○、己○○為共同被告提起本件訴訟
    ，嗣於民國97年9月17日本院言詞辯論程序中，經被告己○○為本案言詞辯論後，當庭以言詞撤回對被告己○○之起訴
    ，已得被告己○○之同意（見本院卷第14頁），依上開規定
    ，本院僅就被告庚○○部分為審判。
二、次按訴狀送達後，原告不得將原訴變更或追加他訴。但請求
    之基礎事實同一、擴張或減縮應受判決事項之聲明者，不在
    此限，民事訴訟法第255條第1項第2、3款定有明文。又所謂
    請求之基礎事實同一，係指變更或追加之訴與原訴之主要爭
    點有其共同性，各請求利益之主張在社會生活上可認為同一
    或關連，而就原請求之訴訟及證據資料，於審理繼續進行在
    相當程度範圍內具有同一性或一體性，得期待於後請求之審
    理予以利用，俾先後兩請求在同一程序得加以解決，避免重
    複審理，進而為統一解決紛爭者，即屬之（最高法院95年度
    台上字第1573號判決意旨參照）。本件原告起訴請求：被告
    庚○○應會同被告己○○提領如附表所示之郵局帳戶及郵政
    定期儲金存單內之存款，並將其中新台幣（下同）2,483,55
    2元返還原告台南縣新營市第一國宅C棟社區管理委員會；另
    將其中673,506元返還原告台南縣新營市第一國宅D棟公寓大
    廈管理委員會；另將其中1,220,729元返還原告甲○○○○○○○○○○○○○○○管理委員會。嗣於起訴狀繕本送達
    被告庚○○後，原告撤回對被告己○○之起訴，原告於本院
    審理中變更並擴張聲明為：被告庚○○應會同原告提領如附
    表所示之郵局帳戶及郵政定期儲金存單內之存款，並將其中
    2,543, 223元返還原告台南縣新營市第一國宅C棟社區管理
    委員會；另將其中689,687元返還原告台南縣新營市第一國
    宅D棟公寓大廈管理委員會；另將其中1,250,059元返還原告
    甲○○○○○○○○○○○○○○○管理委員會（見本院卷
    第152頁）。其後原告復變更並減縮聲明為：被告庚○○應
    會同己○○提領如附表所示之郵局帳戶及郵政定期儲金存單
    內之存款，並將其中2,527,643元返還原告台南縣新營市第
    一國宅C棟社區管理委員會；另將其中685,462元返還原告台
    南縣新營市第一國宅D棟公寓大廈管理委員會；另將其中1,2
    42,401元返還原告甲○○○○○○○○○○○○○○○管理
    委員會（見本院卷第173頁）；再變更聲明為：被告庚○○
    應會同原告提領如附表所示之郵局帳戶及郵政定期儲金存單
    內之存款，並將其中2,527,643元返還原告台南縣新營市第
    一國宅C棟社區管理委員會；另將其中685,462元返還原告台
    南縣新營市第一國宅D棟公寓大廈管理委員會；另將其中1,2
    42,401元返還原告甲○○○○○○○○○○○○○○○管理
    委員會（見本院卷第231頁）；經核原告所為訴之變更，與
    原訴之主要爭點均在於如附表所示以之郵局帳戶及郵政定期
    儲金存單之存款，應否由被告庚○○會同訴外人己○○及原
    告提領後交付原告之共同性，在社會生活上可認為具有同一
    性，且原請求之訴訟及證據資料，於審理繼續進行在相當程
    度範圍內具有同一性或一體性，可期待於後請求之審理予以
    利用，俾先後兩請求在同一程序得加以解決，避免重複審理
    ，進而為統一解決紛爭者，依上開說明，請求之基礎事實同
    一，應予准許，合先敘明。
乙、實體方面：
一、原告起訴主張：
  (一)台南縣新營第一國宅社區（下稱第一國宅社區）原由台南縣
    新營第一國宅社區B、C、D、F區等4棟集合住宅所組成，由
    被告擔任第一國宅社區B、C、D、F區管理委員會第9屆主任
    委員，任期自95年7月1日起至96年6月30日止。然被告於擔
    任第9屆主任委員期間諸多作為頗受非議，屢遭第一國宅社
    區住戶質疑，嗣於被告任期屆至前，雖於96年6月23日召開
    台南縣新營第一國宅社區B、C、D、F區區分所有權人會議，
    且於該次會議中選舉被告之妻即訴外人丙○○繼任第10屆主
    任委員。惟依台南縣新營第一國宅社區B、C、D、F區公寓大
    廈規約（下稱系爭規約）第3條第10、11款規定，有關管理
    委員之選舉，應有區分所有權人過半數及其區分所有權比例
    合計過半數之出席，始得予議決。如未能議決者，召集人始
    得就同一議案重新召集會議，其開議人數應有3人並5分之1
    以上及區分所有權比例合計5分之1以上出席，以出席人數過
    半數及其區分所有權比例占出席人數區分所有權合計過半數
    作成決議。該決議之會議紀錄應送達各區分所有權人，各區
    分所有權人於7日內以書面表示反對意見未超過全體區分所
    有權人及其區分所有權比例合計半數時，該決議始視為成立
    。該會議主席並應於決議成立後10內以書面送達全體區分所
    有權人並公告之。然96年6月23日召開區分所有權人會議時
    全體區分所有權人為163人，惟出席人數僅為32人，尚未達
    系爭規約之議決最低人數，故於96年6月23日召開之區分所
    有人會議，根本不得議決選舉社區管理委員，訴外人丙○○
    自不得依該次會議議決內容當選管理委員，更不得被選任為
    第10屆主任委員，迭經住戶質疑並要求重新改選，惟被告均
    置之不理，致管理委員會運作陷於停頓狀態，社區住戶之生
    活品質亦因此受影響。其後台南縣新營市第一國宅社區B、C
    、D、F區各區住戶，於96年8月29日召開區分所有權人會議
    ，會中除決議「同意各區自行成立管委會，於本次會議結束
    後，各自依據公寓大廈管理條例相關規定辦理，各區完成所
    有程序，向台南縣政府取得報備證明」外，並決議「公共基
    金依戶數比例，平均分配公共基金及管理費，以各區實際住
    戶分配之，俟各區取得報備證明後分配」，亦經臺南縣政府
    於96年10月5日以府工使字第0960215119號備查在案。而於
    96 年8月29日召開區分所有權人會議後，原告台南縣新營市
    第一國宅C棟社區管理委員會、台南縣新營市第一國宅D棟公
    寓大廈管理委員會及甲○○○○○○○○○○○○○○○管
    理委員會已依法各自向主管機關提出成立管理委員會申請後
    ，均分別經主管機關准予備查在案。
  (二)原台南縣新營第一國宅社區B、C、D、F區之公共基金及管理
    費之收支狀況，係由第9屆主任管理委員即被告及財務委員
    即訴外人己○○所掌管，其中公共基金500萬元係以臺南縣
    新營第一國宅社區B、C、D、F區管理委員會之名義，以郵政
    定期儲金之定存方式，存放於新營民治路郵局00000000帳號
    ；其餘款項則以臺南縣新營第一國宅社區B、C、D、F區管理
    委員會之名義，存放於新營民治路郵局第00000000000000號
    帳戶，均需由被告及訴外人己○○會同出具原留印章始得向
    郵局領款，原告台南縣新營市第一國宅C棟社區管理委員會
    、台南縣新營市第一國宅D棟公寓大廈管理委員會、甲○○○○○○○○○○○○○○○管理委員會分別成立並核准備
    查後，隨即要求被告及訴外人己○○提供財務收支資料俾便
    查核及分配公共基金，惟被告不僅拒絕提供財務收支資料以
    供查核，且對於原告台南縣新營市第一國宅C棟社區管理委
    員會、台南縣新營市第一國宅D棟公寓大廈管理委員會及甲○○○○○○○○○○○○○○○管理委員會要求按各區實
    際住戶戶數比例分配公共基金及管理費，因被告拒絕會同訴
    外人己○○至郵局提領，嚴重影響原告公共設施之維護及管
    委會之運作。
  (三)依96年8月29日召開區分所有權人會議決議，被告應會同領
    取之項目及金額分述如下：
  (1)公共基金部分：
    原台南縣新營第一國宅社區B、C、D、F區之公共基金，其中
    500萬元係以臺南縣新營第一國宅社區B、C、D、F區管理委
    員會之名義，以郵政定期儲金之定存方式，存放於新營民治
    路郵局之00000000號帳號，該帳戶於96年6月4日開戶，算至
    97年11月17日止，預計利息為128,836元，本息共計為5,128
    ,836 元；其餘款項，以臺南縣新營第一國宅社區B、C、D、
    F區管理委員會之名義，存放於新營民治路郵局所開設之第
    00000000000000號存簿儲金帳戶，該帳戶內之金額算至97年
    11月13日止，有1,268,567元餘額，預計利息為2,469元，本
    息共計1,271,036元。另上開存簿儲金帳戶於96年7月5日、
    96年8月6日訴外人丙○○擔任第10屆主任委員期間分別有
    176,027元、86,051元現金支出，惟訴外人丙○○既不具主
    任委員身份，卻僭行主委職權而擅自與廠商締約，則訴外人
    丙○○上開無權代理行為自屬無效而應自負法律責任，是上
    開二筆支出合計共262,078元，無由原第一國宅社區之公共
    基金提領支出之理。據上，原第一國宅之公共基金，迄97年
    11月17日止，其應計數額共計6,661,950元【計算式：5,128
    ,836 ＋1, 271,036＋262,078＝6,661,950】。
  (2)管理費收入部分：
    按原台南縣新營第一國宅社區B、C、D、F區住戶共計163戶
    ，每戶每月繳交管理費500元，惟約於92年間經住戶大會決
    議，各區一樓之住戶管理費減收為每戶每月300元，另依被
    告及證人丙○○所提出之管理費收據明細表所載，原第一國
    宅社區一樓減收管理費之住戶共計25戶（其中B區9戶、C區9
    戶、D區3戶、F區4戶），原台南縣新營第一國宅住戶每月應
    收管理費76,500元【計算式：（138×500）＋（25×300）
    ＝76,500】。是自96年7月起以迄96年12月止，共計應收管
    理費459,000元【計算式：76,500×6＝459,000】。再依證
    人丙○○所提之管理費收據明細表所載，於96年7月至96年
    12月間，住戶欠繳管理費明細均如附表二所示，共計欠繳管
    理費142,100元。綜上，96年7月至96年12月管理費收入共計
    316,900元【計算式：459,000－142,100＝316,900】。另經
    核訴外人丙○○庭呈8 本管理費收據所示，於96年7月迄今
    住戶補繳96年6月前所積欠之管理費如附表三所示，共計4,3
    00元。據上，管理費收入應收共計321,200元【計算式316,9
    00＋4,300＝321,200】。
  (3)綜上所述，本件原告請求原台南縣新營第一國宅社區B、C、
    D、F區公共基金及管理費總額，共計為6,983,150元【計算
    式：6,661,950＋321,200＝6,983,150】。
  (四)原台南縣新營第一國宅社區B、C、D、F社區總戶數為163 戶
    ，其中B區59戶、C區59戶、D區16戶、F區29戶。而依原台南
    縣新營第一國宅社區B、C、D、F區住戶於96年8月29日召開
    之區分所有權人會議決議：「同意各區自行成立管委會」、
    「公共基金依戶數比例，平均分配公共基金及管理費，以各
    區實際住戶分配之，俟各區取得報備證明後分配」，依上開
    決議原告台南縣新營市第一國宅C棟社區管理委員會應分配
    公共基金及管理費2,527,643元【計算式：6,983,150×59∕
    163 ＝2,527,643（小數點以下四捨五入）】，原告台南縣
    新營市第一國宅D棟公寓大廈管理委員會應分配公共基金及
    管理費685,462元【計算式：6,983,150×16∕163＝685,
    462（小數點以下四捨五入）】，原告甲○○○○○○○○○○○○○○○管理委員會應分配公共基金及管理費1,242,4
    01元【計算式：6,983,150×29∕163＝1,242,401（小數點
    以下四捨五入）】。
  (五)對於被告抗辯之陳述：
    原台南縣新營第一國宅社區B、C、D、F區於96年6月23日召
    開區分所有權人會議，因出席人數不足法定人數，本不得議
    決任何事項，且於該次會議中住戶沈映村即當場質疑參與會
    議人數是否合法，其後因該次會議之合法性遭住戶質疑而產
    生爭議，住戶王建棋於96年6月26日更以開會人數不合法不
    能做成決議而函請被告重新開會；被告隨即於97年7月3日函
    覆以「因當日是第二次住戶大會總人數需33人，但當日有32
    人，僅差1人還算可行」；甚至，訴外人丙○○於96年7 月
    12日參與F棟社區召開住戶座談會，會中達成「為避免觸法
    目前監視器、對講機工程暫停，等依法辦理再行決議繼續進
    行」之結論，足見被告及訴外人丙○○對於96年6月23日所
    召開區分所有權人會議之出席人數不足法定人數，根本不得
    議決任何事項知之甚詳。故於96年6月23日區分所有權人會
    議決議均屬違法而不具任何效力。訴外人丙○○亦不得依96
    年6月23日召開區分所有權人會議議決內容為基礎，就任第
    10屆主任委員，則其僭行主任委員職權而與廠商締約，要屬
    無權代理，又原台南縣新營第一國宅社區B、C、D、F區其後
    已各自成立管委會，原台南縣新營第一國宅社區B、C、D、F
    區已無法再召開區分所有權人會議以決定訴外人丙○○之上
    開無權代理行為之法律效力，是訴外人丙○○上開無權代理
    行為自屬無效，應自負法律責任，況上開支付項目及金額，
    應由廠商等債權人出面主張權利。被告抗辯公共基金應先支
    付訴外人丙○○委託廠商尚未支付之款項，否則拒絕會同領
    取款項，難謂有理由。
  (六)並聲明：(1)被告應會同原告提領附表所示之郵局帳戶及郵政
    定期儲金存單內之存款，並將其中2,527,643元返還原告台
    南縣新營市第一國宅C棟社區管理委員會；其中685,462 元
    返還原告台南縣新營市第一國宅D棟公寓大廈管理委員會；
    其中1,242,401元返還原告甲○○○○○○○○○○○○○○○管理委員會。(2)訴訟費用由被告負擔。
二、被告則以：
  (一)被告之妻即訴外人丙○○繼任第10屆主任委員後，交由原廠
    商承作社區電梯、監視系統、水電維修及消防安檢，其中監
    視系統係於96年6月23日住戶大會決議通過事項，應支付之
    費用分別為96年8月2日監視系統費用191,000元、電梯保固
    費用87,750元（96年11月至97年3月止，每個月保固費17,55
    0元）、水電維修費34,650元（96年9月份20,650元、96年10
    月14,000元）、消防安全檢修申報費8,000元、管理員薪資
    16,800元（97年2月份11,600元、97年3月份5,200元），合
    計338,200元，迄今尚未給付，不應由訴外人丙○○自行負
    擔工程費。
  (二)依原台南縣新營第一國宅社區B、C、D、F區各區分所有權人
    第10屆第1次住戶大會住戶推薦各委員清冊，B區推薦委員有
    33 票，證明符合開會人數符合5分之1以上規定，是第10屆
    第1次住戶大會推選訴外人丙○○擔任主任委員符合規定，
    此有第10屆主任委員當選證書及第1次管理委員會開會之紀
    錄可證。又訴外人丙○○為社區安全需要，增加監控工程款
    計191,000元，全數用於社區公共設施，其他所需費用含電
    梯保養、水電維修等費用，均用於社區公共設施，並未佔為
    己有。
  (三)被告並未拒絕原告查核原台南縣新營第一國宅社區B、C、D
    、F區之公共基金及管理費及收支狀況，實係前財務委員即
    己○○不配合，況且C、D、F區尚有上開積欠廠商款項必須
    還清，始可進行分配。另於96年7月5日自郵局提領176,027
    元，係用於被告在擔任第9屆主任委員期間，應支付廠商96
    年6月份之公共設施保養費、辦公費、水電費等。
  (四)並聲明：(1)原告之訴駁回。(2)訴訟費用由原告負擔。
三、本院得心證之理由：
    原告主張被告擔任原台南縣新營第一國宅社區社區B、C、D
    、F區第9屆主任委員，任期自95年7月1日起至96年6月30日
    止，惟於其任期屆滿前，雖於96年6月23日召開區分所有權
    人會議，選任被告之妻即訴外人丙○○繼任第10屆主任委員
    ，惟該次會議出席人數不足法定人數，所為之決議均屬違法
    而不具任何效力，其後原台南縣新營第一國宅社區B、C、D
    、F區各區之住戶，已於96年8月29日召開區分所有權人會議
    ，決議各區自行成立管委會，公共基金則依各區戶數比例，
    平均分配金及管理費，然原告於成立公寓大廈管理委員會並
    經主管機關准予備查後，要求被告分配公共基金及已收取之
    管理費，但被告拒絕會同己○○至郵局提領公共基金，亦不
    交付其妻即訴外人丙○○已收取之管理費等情，惟為被告所
    否認，並以上開情詞為辯，是本件兩造爭執之事項在於：
    (一)被告應否會同原告至郵局提領存款並分配予原告？
    (二)被告是否應返還訴外人丙○○已收取之管理費？
    茲於下列說明本院判斷之意見。
四、被告應否會同原告至郵局提領存款並分配予原告？
  (一)被告擔任原台南縣新營第一國宅社區B、C、D、F區管理委員
    會第9屆主任委員，任期自95年7月1日起至96年6月30日止，
    原台南縣新營第一國宅社區B、C、D、F區管理委員會早於89
    年向中華郵政股份有限公司申請開立郵政存簿儲金00000000
    000000帳號，並於95年7月22日致函中華郵政股份有限公司
    ，申請變更台南縣新營第一國宅社區B、C、D、F區管理委員
    會名義在中華郵政股份有限公司申請開立郵政存簿儲金0000
    0000000000帳號之原留印章為被告庚○○及訴外人己○○，
    復於96年6月4日以台南縣新營第一國宅社區B、C、D、F區管
    理委員會名義申請開立定期儲金帳戶，原留印章為台南縣新
    營第一國宅社區B、C、D、F區管理委員會、被告庚○○、訴
    外人己○○，並以存單號碼00000000定期存款500萬元；嗣
    於96年6月23日召開原台南縣新營第一國宅社區B、C、D、F
    區區分所有權人會議，選任被告之妻即訴外人丙○○繼任第
    10 屆主任委員，其後原台南縣新營市第一國宅社區B、C、D
    、F區住戶，於96年8月29日復召開區分所有權人會議，決議
    「同意各區自行成立管委會，於本次會議結束後，各自依據
    公寓大廈管理條例相關規定辦理，各區完成所有程序，向台
    南縣政府取得報備證明」、「公共基金依戶數比例，平均分
    配公共基金及管理費，以各區實際住戶分配之，俟各區取得
    報備證明後分配」，原告台南縣新營市第一國宅C棟社區管
    理委員會、台南縣新營市第一國宅D棟公寓大廈管理委員會
    及甲○○○○○○○○○○○○○○○管理委員會已依法組
    織成立，並分別經主管機關准予備查在案等情，為兩造所不
    爭執，且有中華郵政股份有限公司新營郵局98年2月19日營
    字第0985000163號函附卷可憑（見本院卷第232-240頁），
    堪信為真實。
  (二)原台南縣新營第一國宅社區B、C、D、F區共有163戶，其中B
    區有59戶、C區有59戶、D區有16戶、F區有29戶，此為被告
    所不爭執；又以台南縣新營第一國宅社區B、C、D、F區管理
    委員會名義在中華郵政股份有限公司申請開立郵政存簿儲金
    00000000000000帳號存簿儲金算至97年11月13日止，結存金
    額為1,268,567元，預計利息2,469元；以台南縣新營第一國
    宅社區B、C、D、F區管理委員會名義存單號碼00000000定期
    存款500萬元，自開戶日即96年6月4日起算至97年11月17 日
    止，預計利息128,836元等情，此有中華郵政股份有限公司
    新營郵局97年11月13日營字第0975001266號函附卷可憑（見
    本院卷第207頁），則依原台南縣新營第一國宅社區B、C 、
    D、F區住戶於96年8月29日召開之區分所有權人會議決議「
    公共基金依戶數比例，平均分配公共基金及管理費，以各區
    實際住戶分配之，俟各區取得報備證明後分配」，則原告台
    南縣新營市第一國宅C棟社區管理委員會應分配2,316,518元
    【計算式：（1,268,567元＋2,469元＋5,000,000＋128,836
    元）×59∕163＝2,316,518（小數點以下四捨五入）】，原
    告台南縣新營市第一國宅D棟公寓大廈管理委員會應分配628
    ,208 元【計算式：（1,268,567元＋2,469元＋5,000,000＋
    128,836元）×16∕163＝628,208（小數點以下四捨五入）
    】，原告甲○○○○○○○○○○○○○○○管理委員會應
    分配1,138,628元【計算式：（1,268,567元＋2,469元＋5,
    000,000＋128,836元）×29∕163＝1,138,628（小數點以下
    四捨五入）】。
  (三)至原告主張因96年6 月23日所召開區分所有權人會議之出席
    人數不足法定人數，當日決議選舉訴外人丙○○為新任主委
    及監視系統更新修繕，均屬違法而不具任何效力，訴外人丙○○僭行主委職權而擅自與廠商締約，不得自原台南縣新營
    市第一國宅社區之公共基金提領支出，故於96年7月5日、96
    年8月6日自中華郵政股份有限公司以台南縣新營第一國宅社
    區B、C、D、F區管理委員會名義申請開立郵政存簿儲金0000
    0000000000帳號存簿儲金帳戶分別提領176,027元、86,051
    元，應由訴外人丙○○自行負責，被告應會同原告將上開於
    96年7月5日、96年8月6日提領之176,027元、86,051元分配
    予原告一節，經查，原告起訴時，上開存簿儲金內已於96年
    7月5日、96年8月6日提領176,027元、86,051元，姑不論96
    年6月23日所召開區分所有權人會議所為決議訴外人丙○○
    為第10屆主任委員是否有效，因上開存簿儲金於本件言詞辯
    論前，已經於96年7月5日、96年8月6日提領176,027元、86,
    051元，是上開存簿儲金存款已不包含該二筆款項，被告自
    無從會同原告自上開郵局帳戶提領上開二筆款項並分配予原
    告，原告將此二筆款項列入如附表所示之郵局帳戶存款餘額
    ，並主張應由被告會同原告提領分配予原告，自無可採。
  (四)至被告抗辯應自郵局提領款項中扣除應支付96年8月2日監視
    系統費用191,000元、電梯保固費用87,750元（96年11月至
    97年3月止，每個月保固費17,550元）、水電維修費34,650
    元（96年9月份20,650元、96年10月14,000元）、消防安全
    檢修申報費8,000元、管理員薪資16,800元（97年2月份11,6
    00元、97年3月份5,200元），合計338,200元，始得進行提
    領分配予原告一節，然查，被告抗辯之上開費用如係在原告
    依法組織成立前所生之費用，則屬各債權人對於原台南縣新
    營第一國宅社區B、C、D、F區管理委員會之債權請求權；如
    係在原告依法組織成立後所生之費用，則屬各債權人分別對
    於原告台南縣新營市第一國宅C棟社區管理委員會、台南縣
    新營市第一國宅D棟公寓大廈管理委員會、甲○○○○○○○○○○○○○○○管理委員會之債權請求權，被告雖為原
    台南縣新營第一國宅社區B、C、D、F區管理委員會第9屆主
    任委員，然既非上開各項費用之債權人，亦非債務人，其主
    張應先扣除上開各項費用後始得自如附表所示之郵局帳戶提
    領分配予原告，洵非有據。
五、被告是否應返還訴外人丙○○收取之管理費？
    原告雖主張被告之妻丙○○雖於96年6月23日被選任原台南
    縣新營第一國宅社區B、C、D、F區管理委員會第10屆主任委
    員，惟該次會議不足法定人數，所為決議無效，被告之妻丙○○已收取管理費321,200元，應計入應返還分配予原告之
    數額之內一節，惟查，姑且不論被告之妻丙○○於96年6月
    23 日被選任原台南縣新營第一國宅社區B、C、D、F區管理
    委員會第10屆主任委員是否有效，及被告之妻丙○○是否有
    收受管理費321,200元，縱認被告之妻丙○○於96年6月23日
    被選任原台南縣新營第一國宅社區B、C、D、F區管理委員會
    第10屆主任委員為無效，且被告之妻丙○○確有收受管理費
    321,200元之情事，亦屬訴外人丙○○與原告間返還管理費
    債權債務關係，核與被告本人無涉，尚不得僅因訴外人丙○○與被告間有夫妻關係，即令被告負返還管理費之責，原告
    此部分主張，即屬無據。
六、綜上所述，原告本於96年8月29日召開原台南縣新營第一國
    宅社區B、C、D、F區區分所有權人會議決議，請求被告應會
    同原告提領如附表所示之郵局存簿儲金帳戶及定期儲金存單
    內之存款，並將其中2,316,518元分配予原告台南縣新營市
    第一國宅C棟社區管理委員會，其中628,208元分配予原告台
    南縣新營市第一國宅D棟公寓大廈管理委員會，其中1,138,6
    28元分配予原告甲○○○○○○○○○○○○○○○管理委
    員會為有理由，應予准許。原告逾此部分所為之請求，為無
    理由，應予駁回。
七、本件事證已臻明確，兩造其餘攻擊、防禦及舉證，經審酌後
    核與本院心證形成與判決結果均無影響，爰不另一一論述，
    附此敘明。
八、按法院為終局判決時，應依職權為訴訟費用之裁判，民事訴
    訟法第87條第1項定有明文。本件訴訟費即裁判費確定為
    45,792元（以原告最後擴張聲明請求4,455,506元計算訴訟
    費為45,154元，及證人丙○○旅費638元，合計45,792元）
    ，爰依職權命被告負擔41,292元，其餘4,500元由原告負擔
    。
九、據上論結，本件原告之訴為一部有理由、一部無理由，依民
    事訴訟法第79條、第87條第1項，判決如主文。
中    華    民    國    98    年    3     月    11    日
                  民事第二庭    法  官   張桂美
以上正本證明與原本無異。
如不服本判決，應於送達後廿日內，向本院提出上訴狀並表明上
訴理由，如於本判決宣示後送達前提起上訴者，應於判決送達後
廿日內補提上訴理由書（須附繕本）。
中    華    民    國    98    年    3     月    11    日
                                書記官   謝安青
┌────────────────────────────────────┐
│ 附表：                                                                 │
├──────┬──────┬────────┬─────────────┤
│  立帳郵局  │  帳戶名稱  │  帳    號      │備註                      │
├──────┼──────┼────────┼─────────────┤
│中華郵政股份│台南縣新營第│00000000000000號│1.為郵政存簿儲金。        │
│有限公司新營│一國宅社區  │                │2.須持「庚○○」、「陳滿  │
│民治路郵局  │B.C.D.F區管 │                │  妹」原留印章始得提領。  │
│            │理委員會    │                │3.算至97年11月13日止，結存│
│            │            │                │  金額為1,268,567元，預計 │
│            │            │                │  利息2,469元，合計1,271, │
│            │            │                │  036元。                 │
├──────┼──────┼────────┼─────────────┤
│中華郵政股份│台南縣新營第│00000000號      │1.為郵政定期儲金存單。    │
│有限公司新營│一國宅社區  │                │2.須持「庚○○」、「己○○│
│民治路郵局  │B.C.D.F區管 │                │  」」及「臺南縣新營第一國│
│            │理委員會    │                │  宅社區B.C.D.F區管理委員 │
│            │            │                │  會」原留印章始得提領。  │
│            │            │                │3.本金500萬元，自開戶日即 │
│            │            │                │  96年6月4日起算至97年11月│
│            │            │                │  17日止，預計利息128,836 │
│            │            │                │  元，合計5,128,836元。   │
└──────┴──────┴────────┴─────────────┘


司法院資訊處製作；財團法人民間司法改革基金會備份。
